臺灣臺南地方法院刑事判決
110年度金訴字第401號
公  訴  人  臺灣臺南地方檢察署檢察官
被      告  蔡岳庭



                    （○○○○○○○○○○ＯＯＯＯＯＯO O O O O O O O O O O OＯＯ）
上列被告因洗錢防制法等案件，經檢察官提起公訴（110年度偵
字第16828號），本院以簡式審判程序判決如下：
    主  文
蔡岳庭幫助犯洗錢防制法第十四條第一項之洗錢罪，處有期徒刑
參月，併科罰金新臺幣伍仟元，罰金如易服勞役，以新臺幣壹仟
元折算壹日。
未扣案犯罪所得新臺幣壹萬元，沒收，於全部或一部不能沒收時
，追徵之。
    事實及理由
一、被告蔡岳庭所犯係死刑、無期徒刑、最輕本刑為3年以上有
    期徒刑以外之罪，其於準備程序就被訴事實為有罪之陳述，
    經受命法官告知簡式審判程序之旨，並聽取其與公訴人之意
    見後，本院合議庭裁定由受命法官獨任進行審判程序。
二、本件犯罪事實及證據，除犯罪事實第5行「以不詳之代價」
    ，更正為「以新臺幣1萬元之代價」；第9行「110年6月『16
    日』」，更正為『13日』外，其餘均引用檢察官起訴書之記載
    （如附件）。並就證據部分增列：被告於本院之自白。
三、核被告所為，係犯刑法第30條第1項、第339條第1項之幫助
    詐欺取財罪，刑法第30條第1項、洗錢防制法第14條第1項之
    幫助洗錢罪。其以一次出售帳戶之行為，助成不法份子向告
    訴人周桂華等3人詐取匯款及洗錢，係一行為幫助數次詐欺
    及洗錢犯行，且同時觸犯數罪名，均為想像競合犯，應從一
    重之幫助洗錢罪處斷。被告為幫助犯，且於本院自白幫助洗
    錢犯行，爰依刑法第30條第2項、洗錢防制法第16條第2項規
    定，減輕其刑，並依法遞減之。
四、爰審酌被告任意出售金融帳戶予不法份子使用，除使被害人
    受有損害，並製造金流斷點，增加查緝犯罪之困難，破壞社
    會治安及金融秩序，所為實不足取，惟念其犯後於本院坦認
    犯行，態度良好，兼衡被害人受騙之金額等一切情狀，量處
    如主文所示之刑，並就罰金部分諭知易服勞役之折算標準。
    又被告因提供帳戶而獲得1萬元，業據被告於本院供述明確
    ，此犯罪所得雖未扣案，仍應依刑法第38條之1第1項前段、
    第3項規定，宣告沒收之，於全部或一部不能沒收時，追徵
    之。
據上論斷，應依刑事訴訟法第299條第1項前段、第273條之1第1
項、第310條之2、第454條第2項，洗錢防制法第14條第1項、第1
6條第2項，刑法第11條、第30條第1項、第2項、第339條第1項、
第55條、第42條第3項、第38條之1第1項前段、第3項，判決如主
文。
本案經檢察官吳維仁提起公訴，檢察官紀芊宇到庭執行職務。
中　　華　　民　　國　　110 　年　　12　　月　　21　　日
　　　　　　　　　刑事第十一庭  法　官　周宛瑩
以上正本證明與原本無異。
如不服本判決應於收受本判決後20日內向本院提出上訴書狀，並
應敘述具體理由。其未敘述上訴理由者，應於上訴期間屆滿後20
日內向本院補提理由書狀（均須按他造當事人之人數附繕本）「
切勿逕送上級法院」。 
  　　　　　　　　　　　　　　　書記官　李諾櫻
中　　華　　民　　國　　110 　年　　12　　月　　21　　日
附錄論罪法條：
中華民國刑法第339條第1項
意圖為自己或第三人不法之所有，以詐術使人將本人或第三人之
物交付者，處5年以下有期徒刑、拘役或科或併科50萬元以下罰
金。
洗錢防制法第14條第1項
有第二條各款所列洗錢行為者，處7年以下有期徒刑，併科新臺
幣5百萬元以下罰金。
洗錢防制法第2條
本法所稱洗錢，指下列行為：
一、意圖掩飾或隱匿特定犯罪所得來源，或使他人逃避刑事追訴
    ，而移轉或變更特定犯罪所得。
二、掩飾或隱匿特定犯罪所得之本質、來源、去向、所在、所有
    權、處分權或其他權益者。
三、收受、持有或使用他人之特定犯罪所得。
附件：
臺灣臺南地方檢察署檢察官起訴書
                                    110年度偵字第16828號
　　被　　　告　蔡岳庭　男　OO歲（民國00年0月00日生）
　　　　　　　　　　　　國民身分證統一編號：Z000000000號
　　　　　　　　　　　　住○○市○○區○○里○○00000號
　　　　　　　　　　　　居臺南市○○區○○○0000號
上列被告因違反洗錢防制法等案件，業經偵查終結，認應提起公
訴，茲將犯罪事實及證據並所犯法條分敘如下：
　　　　犯罪事實
一、蔡岳庭可預見提供帳戶予不特定人使用，可能幫助他人掩飾
    或隱匿犯罪行為或所得財物，竟仍基於幫助他人詐欺取財及
    幫助洗錢之不確定故意，於民國110年6月間某日，在不詳地
    點，將所申設之臺灣銀行帳號000-000000000000號帳戶（下
    稱臺灣銀行帳戶）提款卡及密碼，以不詳之代價，提供予某
    真實姓名、年籍均不詳之人，以此方式幫助該人所屬之詐欺
    集團掩飾渠等因詐欺犯罪所得之財物。嗣詐欺集團成員取得
    上開帳戶後，意圖為自己不法之所有，分別為下列行為：㈠
    於110年6月16日發送兼職之雲端簡訊予周桂華，周桂華因而
    透過網路加入詐騙集團成員「蝦皮派單客服」之LINE帳號，
    該詐欺集團成員以LINE向周桂華佯稱 :訂購蝦皮購物，並匯
    款至指定帳可返回金額及賺取傭金云云，周桂華於110年6月
    17日至110年6月19日期閩，依指示分別匯款新臺幣(以下同)
     799元、590元、599元至上開臺灣銀行帳戶並分別取得返還
    匯款金額及傭金863元、637元、647元，詐騙集團成員再於1
    10年6月20日以升級ⅥP為由，要求訂購手機及電視云云，致
    周桂華陷於錯誤，分別匯款5000元、8000元至蔡岳庭上開臺
    灣銀行帳戶內。㈡於110年6月13日發送兼職之雲端簡訊予楊
    又靜，楊又靜因而透過網路加入詐騙集團成員「蝦皮派單客
    服」之LINE帳號，該詐欺集團成員以LINE向楊又靜佯稱：訂
    購蝦皮購物，並匯款至指定帳可返回金額及賺取傭金云云，
    楊又靜依指示多次匯款至上開臺灣銀行帳戶並分別取得返還
    匯款金額及傭金，惟於110年6月20日，楊又靜分別匯款2500
    元、2500元、8000元、18958元、21414元至蔡岳庭上開臺灣
    銀行帳戶內，詐騙團成員卻未返還匯款金額及傭金。㈢於110
    年6月15日發送兼職之雲端簡訊予徐嘉珮，徐嘉珮因而透過
    網路加入詐騙集團成員「蝦皮派單客服」之LINE帳號，該詐
    欺集團成員以LINE向徐嘉珮佯稱 :訂購蝦皮購物，並匯款至
    指定帳可返回金額及賺取傭金云云，致徐嘉珮陷於錯誤，於
    110年6月15日至110年6月20日期閩，依指示分別匯款399元
    、898元、599元、 799元、590元、5000元、8000元、1萬89
    58元、1萬9900元、3萬6033元至蔡岳庭上開臺灣銀行帳戶內
    。嗣經周桂華、楊又靜、徐嘉珮發覺有異，始報警循線查知
    上情。
二、案經周桂華、楊又靜、徐嘉珮訴由臺南市政府警察局麻豆分
    局報告偵辦。
　　　　證據並所犯法條
一、被告蔡岳庭經傳喚未到，而其於警詢時固坦承前開臺灣銀行
    帳戶為其所申請等情，惟矢口否認有何幫助詐欺及洗錢等犯
    行，辯稱：我沒有將上開帳戶提供給他人幫助詐騙，我遺失
    上開帳戶存摺及提款卡，我不知道對方是如何得知密碼等語
    。經查：
  ㈠前揭臺灣銀行帳戶為被告所有，並係被告使用等情，業據被
    告於警詢時供承不諱。又告訴人周桂華、楊又靜、徐嘉珮分
    別遭受他人透過LINE佯稱上開不實事項，而受騙匯出款項入
    上開臺灣銀行帳戶帳戶等情，業據告訴人3人於警詢時證述
    明確，復有告訴人3人提供之交易明細、LINE對話截圖、上
    開臺灣銀行帳戶之開戶資料及交易明細等附卷可稽，堪以認
    定。
  ㈡另自詐欺集團之角度審酌，實施該等詐欺取財犯罪行為之人
    ，既知以他人之帳戶掩飾犯罪所得，顯非智慧愚昧之人，自
    明知當今社會上一般正常之人因利用人頭帳戶遂行詐欺取財
    之行為橫行，如帳戶存摺、密碼、提款卡遭竊或遺失，為防
    止拾得或竊得其存摺、提款卡之人盜領其存款或做為不法使
    用而徒增訟累，必於發現後立即報警或向金融機構辦理掛失
    止付。且當原帳戶所有人掛失止付後，其集團即無法以拾得
    或竊得之存摺、提款卡順利提領該帳戶內之存款，在此情形
    下，如仍以此帳戶作為其犯罪工具，則在向他人遂行詐欺取
    財犯行，並使被害人將款項匯入該帳戶後，極有可能因帳戶
    所有人掛失止付而無法提領，大費周章從事於犯罪之行為卻
    無法得償犯罪目的，此顯非該等財產犯罪份子所可能犯之錯
    誤。換言之，從事此等詐欺犯罪之不法份子，若非確知該帳
    戶所有人不會去報警或掛失止付，而確定能自由使用該帳戶
    提款、轉帳，則應不至於以該帳戶從事於財產犯罪。復以銀
    行帳戶之密碼6至12個密碼數字之組合何其之繁，遭他人臆
    測而猜中之機率微乎其微，詐騙集團應不會耗日費時破解提
    款卡密碼，又干冒提款卡遭掛失而無法取得犯罪所得之風險
    ，使用拾得之提款卡；且被告對詐騙集團如何知曉密碼而提
    領詐騙所得乙節，無法提出合理解釋以自圓其說，參以被告
    於110年5月7日開設上開臺灣銀行帳戶（見警卷第129頁之存
    摺存款歷史明細批次查詢），旋於110年6月間遭詐騙集團成
    員作為詐騙使用，足認被告實係將帳戶交付予詐欺集團成員
    使用無訛。
  ㈢按金融帳戶係個人理財之工具，一般人向金融機構開設帳戶
    ，並無任何法令之限制，只須提出身分證、印章即可辦理開
    戶，此為眾所週知之事實，則依一般人之社會生活經驗，苟
    見他人不自行申請開立帳戶而蒐集不特定人之帳戶使用，衡
    情應可知悉被蒐集之帳戶係被利用為與財產有關之犯罪工具
    ；且近來犯罪集團利用人頭帳戶詐欺取財之犯罪類型層出不
    窮，該等犯罪多數均係利用人頭帳戶作為出入帳戶，並經媒
    體廣為披載，被告係成年且智力成熟之人，對此應知之甚詳
    ，竟仍提供自己帳戶供他人使用，足認被告確有幫助他人詐
    欺取財及洗錢之不確定故意甚明，其罪嫌堪以認定。  
二、核被告所為，係犯刑法第30條第1項前段、洗錢防制法第2條
    第2款、第14條第1項之幫助洗錢罪嫌及刑法第30條第1項前
    段、第339條第1項之幫助詐欺取財罪嫌。被告以一行為，同
    時觸犯上開2罪名，為想像競合犯，請依刑法第55條規定，
    從一重之幫助洗錢罪嫌論處。
三、依刑事訴訟法第251條第1項提起公訴。  
　　此　致
臺灣臺南地方法院
中　　華　　民　　國　 110　　年　　9 　　月　　30　　日
　　　　　　　　　　　　　　　檢察官  吳  維  仁
本件證明與原本無異
中　　華　　民　　國　 110　　年　　10　　月　　4 　　日
　　　　　　　　　　　　　　　書記官  黃  琳  琳
附錄所犯法條：　　
洗錢防制法第2條
本法所稱洗錢，指下列行為：
一、意圖掩飾或隱匿特定犯罪所得來源，或使他人逃避刑事追訴
    ，而移轉或變更特定犯罪所得。
二、掩飾或隱匿特定犯罪所得之本質、來源、去向、所在、所有
    權、處分權或其他權益者。
三、收受、持有或使用他人之特定犯罪所得。
洗錢防制法第14條
有第二條各款所列洗錢行為者，處 7 年以下有期徒刑，併科新
臺幣 5 百萬元以下罰金。
前項之未遂犯罰之。
前二項情形，不得科以超過其特定犯罪所定最重本刑之刑。
中華民國刑法第339條
（普通詐欺罪）
意圖為自己或第三人不法之所有，以詐術使人將本人或第三人之
物交付者，處 5 年以下有期徒刑、拘役或科或併科 50 萬元以
下罰金。
以前項方法得財產上不法之利益或使第三人得之者，亦同。
前二項之未遂犯罰之。